【裁判字號】    97,上更(一),67
【裁判日期】    970326
【裁判案由】    毒品危害防制條例
【裁判全文】
臺灣高等法院臺南分院刑事判決  九十七年度上更(一)字第六七號
上訴人
即被告  乙○○
                （另案於臺灣臺南監獄臺南分監執行）
選任辯護人  蕭敦仁律師（扶助律師）
上列上訴人因違反毒品危害防制條例案件，不服臺灣雲林地方法
院九十六年度訴字第七０號中華民國九十六年四月十日第一審判
決（起訴案號：臺灣雲林地方法院檢察署九十五年度偵字第一三
九三號），提起上訴，經本院判決後，由最高法院發回更審，本
院判決如下：
    主    文
原判決撤銷。
乙○○轉讓第二級毒品，累犯，處有期徒刑壹年捌月。扣案安非
他命壹包（驗餘淨重零點壹肆玖玖公克），沒收銷燬之；上開毒
品包裝袋壹個，沒收之。
    事    實
一、乙○○前於民國（下同）九十二年間因違反毒品危害防制條
    例案件，經臺灣雲林地方法院於九十二年十月三十一日，以
    九十二年度訴緝字第一一號判處有期徒刑八月、五月，應執
    行有期徒刑十月，於九十二年十一月二十一日確定，於九十
    三年十一月五日縮短刑期執行完畢。詎不知悔改，於九十五
    年三月七日晚上六、七時許，自其所使用之0000000
    000號行動電話接獲甲○○在雲林縣北港鎮某處，以不詳
    號碼公共電話撥打該行動電話，表明需求新臺幣（下同）一
    千元安非他命之電話後，竟基於轉讓安非他命之犯意，與甲
    ○○約定於同日晚上，在雲林縣北港鎮○○路與宗聖路路口
    見面。旋即前往雲林縣北港鎮某處，向綽號「姊仔」不詳姓
    名成年女子，購買一千元安非他命一包（原淨重０．一六六
    公克，取樣０．０二一一公克，已鑑析用罄）。再於九十五
    年三月七日晚上八時三十分許，至雲林縣北港鎮○○路與宗
    聖路路口，將該甫向「姊仔」販入之安非他命一包（淨重０
    ．一六六公克）以原價轉讓甲○○，正欲向甲○○收取一千
    元之際，為埋伏員警上前逮捕，甲○○情急將該取得之安非
    他命一包丟棄於路旁，而為警當場查獲，並扣得安非他命一
    包（原淨重０．一六六公克、驗餘淨重０．一四九九公克）
    。
二、案經雲林縣警察局北港分局報告臺灣雲林地方法院檢察署檢
    察官偵查起訴。
    理    由
甲、程序方面：
    按被告以外之人於審判外之陳述，經當事人於審判程序同意
    作為證據，法院審酌該言詞陳述或書面陳述作成時之情況，
    認為適當者，亦得為證據。當事人、代理人或辯護人於法院
    調查證據時，知有第一百五十九條第一項不得為證據之情形
    ，而未於言詞辯論終結前聲明異議，視為有前項之同意；刑
    事訴訟法第一百五十九條之五定有明文。本件認定事實所引
    用之證據方法（包括證人之證述及文書等物證），已經本院
    上訴審及更一審提示被告乙○○表示無意見，迄於言詞辯論
    終結前亦未聲明異議，揆諸前揭說明，可認為已同意作為證
    據；而本院審酌該證人等之陳述及證據資料作成時之情況，
    認為適當，亦查無其他違法取證或其他瑕疵等不實之情事，
    與本案待證事實間並具有相當之關聯性，以之為本案證據尚
    無不當，復無顯有不可信之情況，自得採為證據。
乙、實體方面：
一、訊據被告乙○○矢口否認有販賣安非他命犯行，辯稱：伊未
    販賣安非他命予甲○○，係幫他向別人調安非他命；且本件
    與另一被訴販賣第二級毒品案件（臺灣雲林地方法院九十五
    年度訴字第九四四號），犯罪時間均在九十五年七月一日連
    續犯廢除前，有連續犯之裁判上一罪關係，應為臺灣雲林地
    方法院九十五年度訴字第九四四號判決效力所及云云。
二、經查：
(一)上揭被告所有0000000000號行動電話接獲甲○○
    電話，表明需求一千元安非他命之電話後，被告乃約甲○○
    於同日晚上，在雲林縣北港鎮○○路與宗聖路路口見面。即
    向綽號「姊仔」不詳姓名成年女子，購買一千元安非他命一
    包。再於九十五年三月七日晚上八時三十分許，至雲林縣北
    港鎮○○路與宗聖路路口，將該安非他命一包交予甲○○，
    正欲向甲○○收取一千元之際，為埋伏員警上前逮捕，甲○
    ○情急將該取得之安非他命一包丟棄於路旁，而為警當場查
    獲事實，迭據被告於歷審供認不諱，證人甲○○亦證述此事
    ，且經查獲之員警陳智偉於原審證明屬實，並有雲林縣警察
    局北港分局搜索扣押筆錄及雲林縣警察局北港分局（隊）扣
    押物品目錄表在卷足憑（見警卷第十四頁至第十七頁），復
    有安非他命一包（原淨重０．一六六公克，取樣０．０二一
    一公克，已鑑析用罄）扣案可稽，該包毒品經送請憲兵司令
    部刑事鑑識中心檢驗結果，確係甲基安非他命成分無訛，有
    該中心九十六年一月九日安鑑字第０九六０００００二一號
    鑑定書附卷可佐（見偵查卷第一０三頁）。
(二)本件被告雖有交付扣案毒品安非他命一包予甲○○，欲收取
    一千元之際，為埋伏員警上前逮捕等情。惟按販賣毒品罪，
    不以販入後復行賣出為構成要件，祇須行為人以營利為目的
    ，將毒品購入或賣出，有一於此，其犯罪即屬完成；故販入
    毒品而構成販賣毒品罪，必須行為人於販入之初即有販賣營
    利之意圖，始足當之（最高法院六十七年台上字第二五００
    號判例、九十五年度台上字第五０一四號判決參照）；倘於
    有償讓與他人之初，係基於營利之意思，並著手實施，而因
    故無法高於購入原價出售，最後不得不以原價或低於原價讓
    與他人時，仍屬販賣行為。苟始終無營利之意思，縱以原價
    或低於原價有償讓與他人，即難謂為販賣行為，僅得以轉讓
    罪論處（最高法院九十三年度台上字第一六五一號、九十四
    年度台上字第五三一七號等判決參照）。被告於偵查中及原
    審辯稱：安非他命是與甲○○合資購買（見偵查卷第十五頁
    、一審卷第二十一頁），於本院上訴審認罪，承認有販賣安
    非他命（見本院上訴卷第七十二、九十一頁），於本院更一
    審再改稱：我無賣安非他命給甲○○，是我替他向別人拿的
    （見本院更一卷第六十一頁），前後供述不一。而被告是否
    成立販賣安非他命，揆諸上開說明，端在於被告是否基於營
    利之意思為斷？如被告以原價或低於原價有償讓與他人，非
    因故無法高於購入原價出售，最後不得不以原價或低於原價
    讓與他人，始無營利之意思，僅得以轉讓罪論處。
(三)被告於原審供稱：「（你拿一千元買那包交給甲○○？）對
    。」「（那包你有無挖一些起來？）沒有。」「（你那次只
    有買一千元或是買量比較多？）一千元。」（見一審卷第五
    十六頁），於本院上訴審認罪，承認有販賣（見本院上訴卷
    第七十二、九十一頁），亦係供稱：「販賣給甲○○安非他
    命部分你賺到多少錢？」「沒有賺到錢。」「沒有賺錢為何
    要給他？」「因為他是我哥哥的朋友，他打電話給我，我說
    我現在沒有東西，然後他請我幫忙調安非他命，我說好。」
    （見本院上訴卷第九十一頁），均供述係以購買之原價將安
    非他命讓與甲○○。本件亦無證據足以明確計算被告販入與
    讓與安非他命之精確數量、確實價格，致難以計算其價差及
    可得之利潤。證人甲○○於歷審復未曾證述有營利行為，且
    於原審九十六年三月二十三日審理時證述：當晚，我在出發
    到北港前半小時打公共電話給她，我說我沒有安非他命，我
    拿一千元給你，你幫我處理，她就叫我過去，這是同一通電
    話，講沒幾分鐘，她如何處理我不知道，我是跟乙○○哥哥
    認識一段時間，乙○○是後來認識，沒有認識很久，也沒有
    聯絡，我到時又打第二通電話給她，她約過四、五分鐘就來
    等語（見一審卷第四十三頁背面至第四十八頁），證述被告
    很快就將安非他命送交給他。且證人甲○○與被告通話之內
    容，據證人甲○○於偵查中證稱：打電話請她幫我買一千元
    安非他命（見偵查卷第十三頁），於原審證稱：我說我沒有
    安非他命，我拿一千元給你，你幫我處理（見一審卷第四十
    四頁），於本院更一審證稱：我在電話中問他有無一千元的
    安非他命，他說有，我們們就約地點了（見本院更一卷第六
    十五頁），亦係需求安非他命，叫被告幫渠購買。是本件尚
    無證據顯示被告以原價讓與安非他命予甲○○，係有因故無
    法高於購入原價出售，最後不得不以原價讓與他人之情事，
    自無法證明被告讓與安非他命有營利之意思。被告於本院上
    訴審辯稱：我幫忙調安非他命（見本院上訴卷第九十一頁）
    ，於本院更一審辯稱：我無賣安非他命給甲○○，是我替他
    向別人拿的（見本院更一卷第六十一頁），尚屬可信，自無
    法繩之被告有販賣安非他命犯行，僅能論被告係轉讓賣安非
    他命犯行。
(四)原審及本院上訴審認被告係營利意思販賣安非他命，所依據
    見解：「查販賣毒品者被證人供出來源而遭法辦後，為避免
    遭受重刑追訴，除有部分被告完全否認其事者外，大多避重
    就輕，諉稱其係與證人合資購買毒品，或其係代證人向他人
    購買毒品云云，以圖混淆卸責，而在警、偵訊時供出被告販
    毒之證人，為免得罪被告而不利於己，亦常於事後翻異前供
    改稱其係與被告合資購買毒品或其係請被告代其向他人購買
    毒品，警詢時所供係警方強迫其指證被告，並非實在云云，
    以圖掩飾其在警詢時指證被告之事實而協助被告卸責，此種
    情形在法院審判實務上所見甚為普遍，其原因除基於被告與
    證人本身趨吉避凶之人性自然心理之外，其主要原因係在於
    所謂『合資購買』、『代為向他人購買』其外觀行為即『交
    貨取款』之動作，均與販賣（或轉賣）毒品行為表現相同，
    三者間甚難由外觀行為加以區分，而前二者與販賣毒品行為
    唯一不同之處，僅係在於行為人主觀上是否有營利之意思，
    及是否有從轉手毒品中獲取利潤之區別而已，而行為人主觀
    上是否有販賣之意圖與其是否有從交貨取款之行為中獲取利
    潤，則甚難取得證人證述以外之直接證據資料加以證明，因
    此，被告基於保護自己之本能，往往採取此類辯解，以圖混
    淆真相而脫免刑責，至證人為免得罪被告對己不利，亦往往
    改以相同之說法，俾便協助被告卸責。再者施用毒品者，均
    應有其毒品來源，且施用毒品者之間彼此互通有無而零星販
    賣之情形亦甚為普遍，如上手有毒品，自可直接將毒品販賣
    予需用者，如上手無毒品，亦可由該上手向再上手取得毒品
    後轉賣予需用者，且轉賣可獲取相當差價及利潤．．基於人
    類圖利自己之本能以觀，一般毒品施用者大多習於利用轉手
    毒品之機會牟取利益（相當於轉賣行為）．．」云云，業據
    最高法院此次發回意旨認「無非以臆測之詞，資為不利於上
    訴人論斷之憑據，難謂與證據法則無違。」自不足採為被告
    讓與安非他命予甲○○係有營利意思之販賣行為之不利證明
    。至原審及本院上訴審判決另認：被告供稱從事美髮工作，
    經濟狀況應僅普通，甲○○並非被告身旁之人，僅本次於電
    話中短暫與被告聯絡購買毒品，被告自無平價轉讓毒品而自
    負風險之理。且被告亦有施用毒品之惡習，每日毒品之需求
    所耗費之金額甚鉅，若僅無償轉讓，而未賺取差額之利潤，
    即足因應支付其吸毒之龐大費用，顯難令人置信云云，仍屬
    推測之詞，既無積極據足資證明，亦不得作為被告不利之證
    明，併予敘明。
(五)案發時，扣案安非他命是否有交到甲○○手上，該包安非他
    命是何人見到埋伏員警上前逮捕時，丟到地上。被告辯稱：
    安非他命是甲○○丟在地上的（見一審卷第二十二頁、本院
    更一卷第四十一、四十二頁）；證人甲○○則證稱：被告尚
    未將安非他命交到我手上，被告看到警察，就把安非他命丟
    在地上（見警卷第二頁、一審卷第四十四頁、本院更一卷第
    六十四頁）。而據證人即查獲之員警陳智偉於原審證稱：當
    天晚上我和另一警員在附近埋伏，晚上八點多時，看到被告
    走出，尾隨到宗聖街，就看到他與甲○○在那裡交易，被告
    先交一團東西，又交一個信封給甲○○，甲○○還沒有付錢
    給被告，我們就前往盤查，甲○○就把東西丟掉，後來檢視
    那包東西用衛生紙包住，是一包毒品，交易毒品附近有路燈
    ，看得清楚有交付毒品等語（見一審卷第四十九頁背面至第
    五十一頁）。可見被告與甲○○見面後，確實已將安非他命
    交到甲○○手上。至證人陳智偉所書寫之職務報告雖記載「
    該包安非他命為何人所丟棄，實無法分辨」（見警卷第十三
    頁），與證人陳智偉證述情節不符，惟證人陳智偉於原審審
    理時，既已就毒品確係證人甲○○丟往地上乙事證述「寫完
    後為了這件案件特別回想，所以很確定」（見一審卷第五十
    一頁）、「因為是我帶隊衝的，所以很有印象」（見一審卷
    第五十一頁背面）等語，且與被告於九十五年三月七日警詢
    時供述「警方便上前盤查，甲○○緊張，便將手上之安非他
    命一包丟於地上」等情相符（見警卷第二頁），而證人陳智
    偉又係執法之警員，與被告或證人甲○○均無特殊情誼或怨
    隙，其公正性自應可預期；再證人甲○○若坦承毒品係其丟
    棄於地上，則其有可能會因此而另構成持有第二級毒品罪，
    為免自己招致犯罪，證人甲○○當會推諉稱尚未拿到安非他
    命，安非他命係被告丟於地上，此亦為人之常情，是證人甲
    ○○所為關於「毒品係被告丟於地上」之證述，顯非真實，
    應以證人陳智偉於原審具結後所為之證述為可信。況證人陳
    智偉於原審審理時亦證稱：我們從二月份就在該處執行埋伏
    ，不是天天埋伏，是警力許可才派人過去，這次是與另名警
    員擔任晚上八點到十點埋伏勤務，是與平日一樣過去埋伏，
    不是有人特別說這時間有人交易，我們才過去，當天到那邊
    不到五分鐘，就看到被告走出來，就尾隨，當時不知道她要
    去跟誰交易等語（見一審卷第五十二、五十三頁），亦可知
    本次查獲員警之勤務編派情形與其平日相同，並非已事先知
    悉被告有特定交易對象，方前往埋伏，益證本件並非在刻意
    安排下查獲，證人陳智偉證詞之可信度甚高。足徵本件被告
    應係將安非他他命交至甲○○手上，係甲○○見到警察，將
    安非他他命丟在地上無疑。被告辯稱：安非他命是甲○○丟
    在地上等語，此部分辯解應屬可採。證人甲○○證稱：被告
    尚未將安非他命交到我手上，被告看到警察，就把安非他命
    丟在地上云云，尚非真實，委不可信。被告轉讓安非他命既
    已交到甲○○手上，則已達既遂程度。
(六)被告辯稱：被告本件犯行與被告前案臺灣雲林地方法院九十
    五年度訴字第九四四號案件犯行係屬連續犯之裁判上一罪關
    係，本件應為前案起訴效力所及，應諭知公訴不受理云云。
    惟被告於本件犯罪之時間係九十五年三月七日，距離上開前
    案犯罪時間係九十四年三月間起至九十四年八月八日止，已
    相隔七月或一年，有前案起訴書在卷可參（見一審卷第三十
    七至四十頁），已難認與上開前案犯罪之時間緊接，且本件
    販毒之對象與前案起訴之販毒對象亦不同，而被告在上次被
    查獲之後，應受警惕，而有一段時間不敢再賣，其於七個月
    後再為販賣，應係另行起意，與前案犯行並非基於概括之犯
    意，而無連續犯之裁判上一罪關係，是被告上開辯稱亦難認
    可採。另案臺灣嘉義地方法院檢察署九十五年度偵字第六七
    五七號起訴書係認被告涉嫌販賣海洛因，與本件販賣安非他
    命，罪名不同，另案臺灣嘉義地方法院檢察署九十六年度偵
    字第二一九八號起訴書，認被告於刑法修正後之九十五年十
    一月十七日販賣安非他命（均有起訴書在本院上訴卷第九十
    七至一０三頁可憑），因刑法已刪除連續犯，故與本件亦無
    連續犯關係，併此敘明。
(七)綜上所述，本件事證已臻明確，被告轉讓安非他命既遂犯行
    堪以認定。
三、按安非他命係屬第二級毒品，毒品危害防制條例第二條第二
    項第二款明文規定。被告轉讓安非他命，係犯毒品危害防制
    條例第八條第二項轉讓第二級毒品罪。檢察官認被告所為係
    犯毒品危害防制條例第四條第六項、第二項之販賣第二級毒
    品未遂罪，起訴法條尚有未洽，應予變更。被告轉讓前持有
    甲基安非他命之低度行為，應為轉讓之高度行為所吸收，不
    另論罪。被告前於九十二年間因違反毒品危害防制條例案件
    ，經原審於九十二年十月三十一日，以九十二年度訴緝字第
    一一號判處有期徒刑八月、五月，應執行有期徒刑十月，於
    九十二年十一月二十一日確定，於九十三年十一月五日縮短
    刑期執行完畢，有臺灣高等法院被告前案紀錄表份在卷可參
    ，於五年內再故意犯本件有期徒刑以上之罪，為累犯，應依
    刑法第四十七條第一項規定，加重其刑（被告行為後，刑法
    關於累犯規定於九十五年七月一日修正施行，修正前刑法第
    四十七條規定：「受有期徒刑之執行完畢，或受無期徒刑或
    有期徒刑一部之執行而赦免後，五年以內再犯有期徒刑以上
    之罪者，為累犯，加重本刑至二分之一。」不論故意或過失
    ，五年以內再犯有期徒刑以上之罪者，均為累犯。修正後新
    刑法第四十七條第一項規定：「受徒刑之執行完畢，或一部
    之執行而赦免後，五年以內故意再犯有期徒刑以上之罪者，
    為累犯，加重本刑至二分之一。」以再犯為故意，始為累犯
    。依新刑法第二條第一項規定比較新舊刑法適用之結果，以
    修正後之新刑法規定較有利於被告）。
四、原審予被告論罪科刑，固非無見。惟原判決認被告被告販賣
    第二級毒品，洵有違誤。被告上訴否認販賣第二級毒品罪，
    尚非無理。原判決既有可議，自屬無法維持，應由本院撤銷
    改判之。爰審酌被告有毒品前科，素行不良，明知安非他命
    具有成癮性，服用後會產生依賴性，戒解不易，竟予轉讓予
    他人施用，危害社會秩序不輕，暨對象僅一人，次數僅一次
    ，數量一包，及犯後之態度等一切情狀，量處有期徒刑一年
    八月。扣案安非他命一包（驗餘淨重０．一四九九公克）係
    查獲之毒品，依毒品危害防制條例第十八條第一項前段規定
    宣告沒收銷燬之。毒品包裝袋一個，係被告所有用以包裝毒
    品甲基安非他命，以防止毒品裸露、逸出及潮濕，並便於攜
    帶，應屬供本件轉讓毒品犯罪所用之物，應依毒品危害防制
    條例第十九條第一項規定宣告沒收。被告犯罪時間在九十六
    年四月二十四日之前，因所犯為毒品危害防制條例第八條第
    二項之罪，本院宣告有期徒刑一年八月，依九十六年七月十
    六日施行之中華民國九十六年罪犯減刑條例第三條第一項第
    七款規定，不得減刑，併予敘明。
據上論斷，應依刑事訴訟法第三百六十九條第一項前段、第三百
六十四條、第二百九十九條第一項前段、第三百條，毒品危害防
制條例第八條第二項、第十八條第一項前段、第十九條第一項、
刑法第二條第一項但書、第十一條前段、第四十七條第一項，判
決如主文。
本案經檢察官郭珍妮到庭執行職務。
中    華    民    國    97    年    3     月    26    日
                    刑事第一庭審判長法官  黃  崑  宗
                                    法官  王  明  宏
                                    法官  蔡  長  林
以上正本證明與原本無異。
如不服本判決，應於收受本判決後十日內向本院提出上訴書狀。
其未敘述上訴理由者並得於提起上訴後十日內向本院補提理由書
狀（均須按他造當事人之人數附繕本）「切勿逕送上級法院」。
                                  書記官  李  培  薇
中    華    民    國    97    年    3     月    27     日
附錄本案論罪科刑法條全文：
毒品危害防制條例第八條第二項（轉讓第二級毒品罪）：
  轉讓第二級毒品者，處六月以上五年以下有期徒刑，得併科新
臺幣七十萬元以下罰金。


司法院資訊處製作；財團法人民間司法改革基金會備份。
